【裁判字號】    99,上訴,1349
【裁判日期】    990930
【裁判案由】    妨害公務等
【裁判全文】
臺灣高等法院高雄分院刑事判決        99年度上訴字第1349號
上  訴  人  臺灣高雄地方法院檢察署檢察官
上  訴  人
即  被  告  戊○○
上列上訴人因被告妨害公務案件，不服臺灣高雄地方法院99年度
易字第385 號中華民國99年6 月24日第一審判決（起訴案號：臺
灣高雄地方法院檢察署98年度偵字第28140 號），提起上訴，本
院判決如下：
     主  文
原判決撤銷。
戊○○犯傷害罪，累犯，處有期徒刑柒月。又犯傷害罪，累犯，
處有期徒刑柒月。應執行有期徒刑拾月。
     事  實
一、戊○○前因違反毒品危害防制條例案件，經法院判處有期徒
    刑1 年、8 月，並定應執行刑為有期徒刑1 年6 月確定，於
    民國（下同）96年3 月4 日執行完畢。仍不思警惕，於97年
    11 月1日12時28分許，騎乘車牌號碼KY6-391 重型機車後附
    載黃秋茹，行經高雄市鹽埕區○○○路與莒光街口，有應依
    道路交通管理處罰條例第53條處罰之「行經有燈光號誌管制
    之交岔路口闖紅燈」違規事由，而為當時穿著制服、正在執
    行交通巡邏勤務之高雄市政府警察局鹽埕分局警員丙○○當
    場示意攔檢舉發，詎戊○○見狀，明知警員丙○○基於其稽
    查、取締交通違規事件之法定職責，係正在依違反道路交通
    管理處罰條例事件執行舉發職務之公務員，竟不從警員丙○○之示意，恣意騎乘機車逃逸，行經新樂街與大勇路口前方
    無法通過而迴轉，因見警員丙○○騎乘車牌號碼XX3-566 警
    用機車自後追上而在前方示意停車，竟基於傷害、妨害公務
    之犯意，騎乘上開重型機車衝撞警員丙○○所騎乘警用機車
    ，致警員丙○○倒地並受有右臀部挫傷、左足背瘀傷（4 ×
    3 公分）、右踝挫傷暨擦傷（1 ×1 公分）、雙部挫傷之
    傷害，而對執行舉發勤務警員丙○○施以強暴行為。戊○○
    趁機騎乘重型機車逃逸，於同日12時30分許，行經鹽埕區○○○路49號前，自後追撞丁○○所騎乘車牌號碼GSF-382 重
    型機車、甲○○所騎乘之車牌號碼WCB-286 輕型機車，致丁○○、甲○○2 人倒地並受有傷害（此部分傷害犯行，均經
    丁○○、甲○○撤回告訴，由檢察官另為不起訴處分），其
    復騎乘重型機車逃逸以免為警員追捕。嗣於同日12時35分許
    ，戊○○騎上開機車行經苓雅區○○○路與市中路口，見前
    來支援警員乙○○騎乘車牌號碼XX3-563 警用機車在前方示
    意停車，另行基於傷害、妨害公務之犯意，衝撞警員乙○○
    所騎乘警用機車後逃逸，致警員乙○○倒地並受有右手挫傷
    、右肘挫傷、右大腿挫傷（6 ×5 公分瘀傷）之傷害，戊○○見原追捕警員丙○○騎乘警用機車超前追趕，遂再衝撞警
    員丙○○騎乘之警用機車，而接續對執行職務警員丙○○、
    乙○○以強暴方式妨害公務執行。戊○○亦因之倒地，為警
    以傷害、妨害公務罪之現行犯之身分將戊○○當場逮捕。
二、案經丙○○、乙○○訴由高雄市政府警察局鹽埕分局報請臺
    灣高雄地方法院檢察署檢察官偵查起訴。
     理  由
壹、證據能力部分：
一、證人乙○○、丙○○於警詢中所為之供述，係屬被告以外之
    人於審判外之陳述，為傳聞證據，且於本院審理中到庭作證
    ，其等證述內容與先前於警詢中之供述並無重大歧異，亦無
    傳聞法則例外之適用，既經被告於原審審理時爭執該等證人
    警詢陳述之證據能力應認上開證人於警詢中之供述，均無證
    據能力。
二、證人乙○○、丙○○於檢察官偵訊中所為之陳述，係經檢察
    官告以具結之義務及偽證罪之處罰後，再命其朗讀結文並具
    結後所為之陳述，核其製作筆錄過程，並無違法取供述或證
    明力明顯過低之瑕疵，所為陳述係出於供述者之真意，皆具
    信用性。況於原審審理時，已依人證調查程序，傳喚證人乙○○、丙○○到場，命其立於證人之地位經當事人當庭交互
    詰問，並使被告有與之對質及詰問之機會，認已完足為合法
    調查之證據，並保障被告之對質詰問權，是以證人乙○○、
    丙○○於偵查中所為陳述作為證據，並無任何不當，當有證
    據能力。被告於原審爭執該等證人在檢察官偵查中之證據能
    力，並不足取。
三、按被告以外之人於審判外之陳述，雖不符刑事訴訟法第159
    條之1 至第159 條之4 之規定，而經當事人於審判程序同意
    作為證據，法院審酌該言詞陳述或書面陳述作成時之情況，
    認為適當者，亦得為證據，刑事訴訟法第159 條之5 第1 項
    定有明文。本件檢察官、被告於原審審判程序時，就本判決
    所引用其餘審判外之言詞或書面陳述之供述證據，均明示同
    意有證據能力，本院審酌該具有傳聞證據性質之證據，其取
    得過程並無瑕疵，與待證事實具有關聯性，證明力非明顯過
    低，以之作為證據係屬適當，認俱得為證據。
四、卷附照片34張、GOOGLE地圖1 份，乃均以科學、機械之方式
    對於當時之情況、客觀地形道路所為忠實且正確之紀錄，性
    質上並非供述證據，故無傳聞法則之適用，又查無不得為證
    據之情況，自具有證據能力。
貳、實體部分：
一、被告戊○○經本院合法傳喚，無正當理由未到庭，其於原審
    審理時固坦承於前揭時、地有闖紅燈之違規行為，見警攔停
    舉發、追捕示意停車，遂撞及警用機車而致警員丙○○、乙○○成傷，其間並擦撞用路人丁○○、甲○○之機車致其等
    受傷之事實，惟否認有何故意傷害警員、妨害公務之犯行，
    辯稱：我為免遭警察開單舉發交通違規才逃避追捕，伊是過
    失撞到警察，不是故意云云。
二、經查：
  (一)被告於97年11月1 日12時28分許，騎乘車牌號碼KY6-391 重
    型機車後附載黃秋茹，行經高雄市鹽埕區○○○路與莒光街
    口，有「行經有燈光號誌管制之交岔路口闖紅燈」之違規事
    由，為當時穿著制服、正在執行交通巡邏勤務之警員丙○○
    當場示意攔檢舉發，被告見狀後，竟不從警員丙○○之示意
    ，反騎乘機車逃逸，行經新樂街與大勇路口前方無法通過而
    迴轉，因見警員丙○○騎乘警用機車自後追上而在前方示意
    停車，而騎乘上開重型機車撞及警員丙○○所騎乘警用機車
    ，致警員丙○○倒地受傷；於同日12時30分許，行經鹽埕區
    ○○○路49號前，自後追撞丁○○、甲○○所騎乘機車，致
    其2 人倒地並受有傷害；嗣於同日12時35分許，行經苓雅區
    ○○○路與市中路口，見前來支援警員乙○○騎乘警用機車
    在前方示意停車，再撞及警員乙○○所騎乘警用機車後逃逸
    ，致警員乙○○倒地並受傷，戊○○見原追捕警員丙○○騎
    乘警用機車超前追趕，又撞及警員丙○○騎乘之警用機車，
    被告亦因之倒地等情，為被告所坦承，業據證人丙○○、乙○○於檢察官偵查中、原審審理時暨證人丁○○、甲○○、
    黃秋茹分別於警詢或檢察官偵訊及原審審理時證述明確，復
    有高雄市政府警察局鹽埕分局職務報告2 份、高雄市立聯合
    醫院診斷證明書2 紙、道路交通事故現場圖、GOOGLE地圖1
    份、照片34張等在卷可稽（見警卷第9-10頁、第21頁、第29
    -33 頁、偵(三)卷第2 頁）。是此部分事實，堪信為真實。
  (二)關於被告究係過失抑或故意撞擊警員丙○○、乙○○所騎乘
    警用機車乙節，證人丙○○於檢察官偵訊時證稱：「被告闖
    紅燈，我在路口要攔檢，他就快速騎走，騎到路不通轉出來
    ，看到我示意停車，他不停就直接撞擊我的機車騎走，後來
    撞擊丁○○、甲○○所騎的機車在五福與市中路口撞到乙○○，之後我再追上攔停，他又撞擊我所騎的機車1 次」等語
    （見偵(一)卷第22頁），於原審審理時證稱：「被告闖紅燈，
    我要盤查他的時候，他看到趕快騎走右轉大勇路，但前面沒
    辦法過去就迴轉，我騎在路的中間，旁邊是人行道，我用手
    示意他停下，但他要騎過去，就直接以機車車頭衝撞我機車
    側邊，我當天穿著制服、騎的警用機車也有開警報器，他撞
    我跑掉後，我同事乙○○追上去，他經過五福路撞倒路邊騎
    士，騎到五福路、河西路繞一圈，乙○○要攔他的時候，他
    又直接以正面撞上去乙○○的機車側面」等語（見原審卷第
    26-27 頁），核與證人乙○○於檢察官偵訊及原審審理中證
    述：「被告原本在五福路、莒光街闖紅燈，當時表明警察身
    分要攔查被告，他不停一直跑，轉大勇路過去又轉回來五福
    四路，跑到五福路上又擦撞2 部機車，我們就趕快追他，到
    河東路時，我看他繞一圈要逆向過來，我就騎車到他前面且
    有鳴警笛，一直暗示他停下，他沒有停下，撞上我的機車又
    跑，丙○○再追上去，他又撞上去，2 人都摔倒，我與丙○○都因而受傷」等語（見偵(一)卷第22頁、原審卷第28-29 頁
    ）大致相符；而證人丙○○於執行交通勤務過程中，並無不
    實舉發被告之情，已為被告所不否認，且證人2 人與被告素
    昧平生、無嫌隙，又於審理中經具結而負擔偽證罪責後所為
    證述，信應無誣指被告之虞。是被告沿途騎乘機車逃竄時，
    已見警察在其前方一再示意停車受檢，其竟毫無煞停機車之
    跡象，仍逕自強行衝撞在其前方攔查員警騎乘警用機車而逃
    ；參以，被告於原審亦自承其見警員攔檢、示意停車，但仍
    強行要離開等語（見原審卷第32頁）等節，堪認被告主觀上
    對於警員丙○○、乙○○在執行勤務中及騎乘機車正面衝撞
    警用機車側面為強暴之行為係有認識，且決意以衝撞警員機
    車為強暴手段而妨害警員執行職務及致警員受傷，其主觀上
    確係出於傷害、妨害公務之故意無訛。
  (三)綜上所述，被告前揭所辯，顯係犯後卸責之詞，不足採信。
    本件事證明確，被告傷害警員2 人及妨害公務之犯行，洵堪
    認定，應依法論科。
三、按道路交通管理之稽查，違規紀錄，由交通勤務警察，或依
    法令執行交通稽查任務人員執行之。道路交通管理之稽查，
    違規紀錄，由交通勤務警察，或依法令執行交通稽查任務人
    員執行之。公路主管及警察機關就其主管業務，查獲違反道
    路交通管理之行為者，應本於職權舉發或處理之。交通勤務
    警察或依法令執行交通稽查任務人員，對於違反道路交通管
    理事件之稽查，應認真執行；其有不服稽查而逃逸之人、車
    ，得追蹤稽查之。行為人有本條例之情形者，應填製舉發違
    反道路交通管理事件通知單，並於被通知人欄予以勾記。道
    路交通管理處罰條例第7 條第1 項、違反道路交通管理事件
    統一裁罰基準及處理細則第6 條、第10條、第11條第1 項分
    別定有明文。是本件警員丙○○、乙○○既係於執行交通巡
    邏勤務時攔停被告開單舉發，自係屬依法執行職務無誤。查
    被告戊○○於97年11月1 日12時28分許，先於高雄市○○區
    ○○街與大勇路口，騎重型機車故意衝撞警員丙○○所騎乘
    之警用機車，致警員丙○○倒地受傷，後於同日12時35分許
    ，於高雄市苓雅區○○○路與市中路口，又故意以機車衝撞
    警員乙○○所騎之警用機車，又致警員乙○○受傷，被告雖
    係基於逃避警員攔查之一個概括犯意，然客觀上係對二個警
    員執行職務時施強暴行為，其犯罪之「時間不同」、「地點
    不同」，分別係在不同之行政區，且分別造成警員丙○○、
    乙○○受傷，其逐次實行犯罪行為，雖具連續性，但其前行
    為與次行為，依一般社會觀念，在時間差距上，可以分開，
    在刑法評價上，各具獨立性，每次行為皆可獨立成罪，構成
    同一之罪名，於95年7 月1 日刑法修正施行前，因應依連續
    犯論以一罪，但修正後新去，因連續犯之規定業已前除，自
    應一罪一罰，始符法律修正之本旨（最高法院98年度台上字
    第6873號判決參照），是核被告所為，其先後在不同地點之
    犯罪行為，均係犯刑法第135 條第1 項之妨害公務員執行職
    務罪、刑法第277 條第1 項之傷害罪，而被告以一施強暴手
    段犯妨害公務罪及傷害，係一行為觸犯數罪名，為想像競合
    犯，應依刑法第55條從較重之傷害罪處斷。被告先後二次傷
    害犯罪行為，犯意各別，應予分論併罰。又被告有事實欄所
    載之前科紀錄，甫於96年3 月4 日執行完畢，有其臺灣高等
    法院被告前案紀錄表在卷可憑，其受有期徒刑執行完畢，5
    年內故意再犯本件有期徒刑以上之罪，為累犯，應依法加重
    其刑。
四、至公訴意旨認被告戊○○騎乘上開重型機車，於97年11月1
    日12時30分許，行經高雄市鹽埕區○○○路49號前，自後追
    撞丁○○所騎乘車牌號碼GSF-382 之重型機車、甲○○所騎
    乘車牌號碼WCB-286 之輕型機車，致其2 人倒地並受有傷害
    ，竟於肇事致人受傷後，不為必要之救護，而騎乘機車逃逸
    現場，而涉有刑法第185 條之4 之肇事逃逸罪嫌云云。惟按
    刑法第185 條之4 之「駕駛動力交通工具肇事致人死傷而逃
    逸罪」，其立法理由係為維護交通安全，加強救護，減少被
    害人之死傷，促使駕駛人於肇事後能對被害人即時救護而增
    設該罪。該罪之成立，固不以行為人對於事故之發生應負過
    失責任為必要，但仍以行為人對於事故之發生「非出於故意
    」為前提。蓋行為人若係「故意」以駕駛動力交通工具，作
    為其殺人或傷害人之方法，立法者本難對於行為人於故意殺
    人或傷人後，仍留現場對於被害人為即時救護或採取其他必
    要措施之期待。若對於行為人於故意殺害或傷害被害人後，
    仍課以應採取與其殺人或傷害本意迥不相容之救護或其他必
    要措施，並向警察機關報告之義務，顯有悖於事理。故行為
    人若故意駕駛動力交通工具，以作為其殺人或傷害人之犯罪
    方法者，自與首揭罪名所指之駕駛動力交通工具「肇事」之
    情形有間，核與刑法增設「肇事致人死傷而逃逸罪」之立法
    旨意亦有不符，應逕論以殺人罪或傷害罪，而無成立上揭「
    肇事致人死傷而逃逸罪」之餘地（最高法院96年度台上字第
    3881號判決參照）。查：本件被告戊○○於原審雖供陳：我
    是逃跑時不小心撞到路上其他民眾等語（見原審卷第31頁）
    ，然證人乙○○於原審審理時證稱：追捕被告當時車子很多
    ，被告也騎很快，一直要跑等語（見原審卷第28頁）明確，
    足認被告為警追捕時車速極快、用路人甚多。是被告主觀上
    已明知係遭警員追捕，且為警員示意攔停拒不配合猶加速逃
    逸，則被告對於逃逸之過程中，可能追撞其他用路人之車輛
    導致其他用路人之傷害，自有預見，詎其為擺脫警員追捕，
    仍高速逃逸而追撞用路人丁○○、甲○○騎乘機車，致其2
    人均倒地受傷，顯係基於縱使用路人遭其追撞成傷，亦不違
    其本意之不確定傷害故意而為之，具有不確定之傷害故意甚
    明。揆諸前揭最高法院判決要旨，被告主觀上既係出於故意
    而以機車追撞傷害丁○○、甲○○之犯行，其所為即與刑法
    第185 條之4 之肇事致人死傷而逃逸罪之構成要件不符。又
    被告騎車追撞丁○○、甲○○2 人之犯行，僅能論以刑法第
    277 條第1 項之傷害罪，然其2 人業檢察官於偵查中撤回告
    訴，而由檢察官以98年度偵字第28140 號另為不起訴處分，
    是公訴人於原審論告時認被告另涉犯刑法第185 條之4 之罪
    ，容有誤會。
五、原審以被告罪證明確，予以論罪科刑，固非無見；然查被告
    於不同地點對不同之公務員即警員丙○○、乙○○傷害而妨
    害公務，應予分論併罰，業如前述，原審僅論以一罪，自有
    未洽。被告上訴請求從輕科處6 個月以下有期徒刑，雖無理
    由；惟檢察官上訴以原審僅論處一罪為不當，即非無理由，
    應由本院將原判決撤銷，審酌被告為逃避警員攔檢舉發交通
    違規行為，竟騎機車衝撞警員之機車，妨害公務警員執行職
    務，並致警員受傷，缺乏守法意識，實不可取，且迄未與被
    害警員達成和解，犯後態度欠佳等一切情狀，爰就本件兩個
    傷害行為，分別科處有期徒刑柒月，並定應執行刑為有期徒
    刑拾月。
六、被告戊○○經本院合法傳喚，無正當理由不到庭，爰不待其
    陳述，逕行判決。
據上論結，應依刑事訴訟法第371 條、第369 條第1 項前段、第
364 條、第299 條第1 項前段、刑法第135 條第1 項、第277 條
第1 項、第55條、第47條第1 項、第51條第5 款，刑法施行法第
1 條之1， 判決如主文。
本案經檢察官李門騫到庭執行職務。
中    華    民    國    99    年    9     月    30    日
                  刑事第四庭    審判長法  官  蕭權閔
                                      法  官  吳進寶
                                      法  官  陳吉雄
以上正本證明與原本無異。
本件判決不得上訴。
中    華    民    國    99    年    10    月    1     日
                                      書記官  郭蘭蕙
附錄本判決論罪科刑法條：
中華民國刑法第135條第1項
（妨害公務執行及職務強制罪）
對於公務員依法執行職務時，施強暴脅迫者，處 3 年以下有期
徒刑、拘役或 3 百元以下罰金。
中華民國刑法第277條第1項
（普通傷害罪）
傷害人之身體或健康者，處 3 年以下有期徒刑、拘役或 1 千元
以下罰金。

司法院資訊處製作；財團法人民間司法改革基金會備份。
